臺灣桃園地方法院刑事判決　　　　　　 100年度訴緝字第82號
公　訴　人　臺灣桃園地方法院檢察署檢察官
被　　　告　馮志和（香港人）
　　　　　　賴志輝（香港人）
上列被告因偽造文書等案件，經檢察官提起公訴（87年度偵字第
2747號），本院判決如下：
    主  文
本件免訴。
    理  由
一、公訴意旨略以：緣陳宗旺、蕭福來、謝金豐、李克強（前四
    人業經本院以87年度訴字第1160號判決確定在案）、劉義勇
    （另行審結）、賴志輝、馮志和等人於86年12月間，基於共
    同意圖為自己不法所有之概括犯意聯絡，先由賴志輝於87年
    1 月18日晚上，自香港搭機攜帶黃姓綽號「阿華」之不詳姓
    名年籍男子所組成之偽造信用卡集團以香港電話卡貼上磁碼
    所偽造之信用卡5 張來台，在與陳宗旺、蕭福來、劉義勇、
    謝金豐、李克強等人會合後，於翌日凌晨分別至蕭福來經營
    位於桃園市○○路259 號之「丹堤美容用品店」、桃園縣中
    壢市○○路9 號1 樓「朝代商務酒店」及其他共謀之不詳商
    店，以假消費真刷卡之方式，藉以詐財，先後在「丹堤美容
    用品店」刷卡新臺幣（下同）10萬8000元及4 萬5800元得逞
    ；在朝代商務酒店假消費刷卡8 萬元得逞；及在另一不詳酒
    店刷卡約16萬元得逞，並偽簽英文署押於簽帳單上。約定刷
    卡總金額由渠等、配合之商家及香港偽造信用卡集團依成數
    分贓，並已由蕭福來交付5 萬元及其他配合刷卡之商店人員
    交付6 萬6000元予賴志輝收執，李克強並自賴志輝處分得仲
    介費用1 萬元。又陳宗旺等六人見刷卡詐財順利，乃由賴志
    輝以電話通知早在香港等候之同夥人馮志和，由馮志和攜帶
    「阿華」之偽造信用卡集團所交付之偽造信用卡12張，自香
    港啟德機場搭乘當夜中華航空公司ＣＩ○六一八號班機來台
    ，欲再度以同手法行騙。嗣於翌日凌晨1 時許，在桃園縣大
    園鄉中正國際機場（現改為桃園國際機場），被法務部調查
    局高雄市調查處循線查獲馮志和、賴志輝、劉義勇、謝金豐
    、李克強等人，自馮志和身上取出偽造之信用卡12張及在前
    來接機之賴志輝身上取出詐得之贓款10萬6000元及偽造而尚
    未丟棄之信用卡2 張；另在桃園市○○路147 巷3 號查獲陳
    宗旺、蕭福來二人。因認被告等共同涉犯刑法第216 條、第
    212 條第2 項之行使偽造準私文書罪、刑法第216 條、第22
    0 條第1 項之行使偽造準私文書罪及同法第339 條第1 項之
    詐欺取財等罪嫌，並認被告等各多次行使偽造準私文書詐財
    犯行，時間密接，所犯又係構成要件相同之罪，顯係基於概
    括犯意為之，均為連續犯，請各依刑法第56條規定論以一罪
    ，並加重其刑，又所犯上開3 罪間有方法目的之牽連關係，
    請各依刑法第55條後段規定從一重處斷等語。
二、按案件時效已完成者，應諭知免訴之判決，刑事訴訟法第30
    2 條第2 款定有明文。次按被告行為後，刑法第80條、第83
    條關於追訴權時效期間、停止之規定，業已於94年2 月2 日
    修正公布，並於95年7 月1 日施行。現行刑法第2 條第1 項
    規定：「行為後法律有變更者，適用行為時之法律。但行為
    後之法律有利於行為人者，適用最有利於行為人之法律」，
    因追訴權時效期間之長、短，關係是否行為人受到刑事追訴
    或處罰，而追訴時效完成者，依刑事訴訟法第302 條第2 款
    規定應諭知免訴判決，而免訴判決為實體判決，因此關於追
    訴時效期間之修正，應屬實體刑罰法律變更，而有刑法第2
    條第1 項規定之適用（臺灣高等法院暨所屬法院因應新修正
    刑法施行座談會意見參照），合先敘明。
三、又修正前刑法第80條規定：「追訴權，因左列期間內不行使
    而消滅：一、死刑、無期徒刑或10年以上有期徒刑者，20年
    。二、3 年以上10年未滿有期徒刑者，10年。三、1 年以上
    3 年未滿有期徒刑者，5 年。四、1 年未滿有期徒刑罪者，
    3 年。五、拘役或罰金者，1 年。前項期間自犯罪成立之日
    起算。但犯罪行為有連續或繼續之狀態者，自行為終了之日
    起算」、修正前刑法第83條規定：「追訴權之時效，如依法
    律之規定，偵查、起訴或審判之程序，不能開始或繼續時，
    停止其進行。前項時效停止，自停止原因消滅之日起，與停
    止前已經過之期間，一併計算。停止原因繼續存在之期間，
    如達於第80條第1 項各款所定期間4 分之1 者，其停止原因
    視為消滅」；而修正後刑法第80條則規定：「追訴權，因下
    列期間內未起訴而消滅：一、犯最重本刑為死刑、無期徒刑
    或10年以上有期徒刑之罪者，30年。二、犯最重本刑為3 年
    以上10年未滿有期徒刑之罪者，20年。三、犯最重本刑為1
    年以上3 年未滿有期徒刑之罪者，10年。四、犯最重本刑為
    1 年未滿有期徒刑、拘役或罰金之罪者，5 年。前項期間自
    犯罪成立之日起算。但犯罪行為有繼續之狀態者，自行為終
    了之日起算」、修正後刑法第83條規定：「追訴權之時效，
    因起訴而停止進行。依法應停止偵查或因犯罪行為人逃匿而
    通緝者，亦同。前項時效之停止進行，有下列情形之一者，
    其停止原因視為消滅：一、諭知公訴不受理判決確定，或因
    程序上理由終結自訴確定者。二、審判程序依法律之規定或
    因被告逃匿而通緝，不能開始或繼續，而其期間已達第80條
    第1 項各款所定期間4 分之1 者。三、依第1 項後段規定停
    止偵查或通緝，而其期間已達第80條第1 項各款所定期間4
    分之1 者。前2 項之時效，自停止原因消滅之日起，與停止
    前已經過之期間，一併計算」。本件被告涉犯前述牽連較重
    之刑法第339 條第1 項之詐欺取財罪嫌，其法定本刑為5 年
    以下有期徒刑，其追訴權時效期間依修正前刑法第80條第1
    項第2 款規定為10年，再依修正前刑法第83條規定加計因通
    緝無法開啟審判之停止進行期間（10年追訴權時效期間4 分
    之1 即2 年6 月），修法前之追訴權時效加計停止期間即為
    12年6 月；而依修正後刑法第80條第1 項第2 款規定，其追
    訴權時效為20年，加計停止進行之期間（20年追訴權時效期
    間4 分之1 即5 年），則修法後之追訴權時效加計4 分之1
    停止期間為25年，茲經比較新舊法之結果，自以修正前刑法
    上開規定，對於被告有利，依刑法第2 條第1 項規定，本件
    自應適用被告行為時之上開修正前刑法規定。
四、經查：本件被告馮志和、賴志輝被訴於87年1 月19日共同涉
    犯刑法第216 條、第212 條第2 項之行使偽造準私文書罪、
    刑法第216 條、第220 條第1 項之行使偽造準私文書罪及同
    法第339 條第1 項之詐欺取財等罪，其因牽連犯關係而從一
    重處斷之刑法第339 條第1 項之詐欺取財罪，其追訴權時效
    期間，依修正前刑法第80條第1 項第2 款規定為10年，而被
    告馮志和、賴志輝經法務部調查局高雄市調查處於87年1 月
    20日移送臺灣高雄地方法院檢察署收案開始偵查，迄本院於
    88年6 月17日發佈通緝之前1 日止之期間共1 年4 月28日（
    此期間不生時效進行之問題），加計因被告通緝，致本案審
    判程序不能開始，而停止追訴權時效進行持續所達上開追訴
    權時間之4 分之1 期間（即2 年6 月），再扣除公訴人於87
    年9 月3 日提起公訴迄該案於87年9 月18日繫屬本院期間共
    16日（此期間發生時效進行之效力），有本院收文章在卷可
    稽，被告前揭所涉刑法第339 條第1 項詐欺取財犯行之追訴
    權時效至遲應於100 年12月1 日（87年1 月19日＋12年6 月
    ＋1 年4 月28日－16日）完成，惟被告迄今仍未緝獲歸案，
    其所犯上開罪嫌之追訴權自已因時效完成而消滅，揆諸前揭
    說明，本件爰不經言詞辯論，逕為免訴之諭知。
據上論斷，應依刑事訴訟法第302 條第2 款、第307 條，判決如
主文。
中    華    民    國    100   年    12    月    15    日
                  刑事第五庭    審判長法  官  潘政宏
                                      法  官  石蕙慈
                                      法  官  陳郁融
以上正本證明與原本無異。
如不服本判決應於收受判決後10日內向本院提出上訴書狀，並應
敘述具體理由。其未敘述上訴理由者，應於上訴期間屆滿後20日
內向本院補提理由書( 均須按他造當事人之人數附繕本) 「切勿
逕送上級法院」。
                                      書記官  陳亭竹
中    華    民    國   100    年    12    月    15    日